【裁判字號】    89,上訴,1217
【裁判日期】    900118
【裁判案由】    違反著作權法
【裁判全文】
臺灣高等法院高雄分院刑事判決                  八十九年度上訴字第一二一七號
    上  訴  人  戊○○
    即  被  告
    選任辯護人  萬維堯
右上訴人因違反著作權法案件，不服臺灣屏東地方法院八十九年度易字第一三六號中
華民國八十九年四月二十八日第一審判決（起訴案號：臺灣屏東地方法院檢察署八十
八年度偵字第五五七○號、移送併辦案號：八十八年度偵字第六六一九號、八十八年
度偵字第六七九四號、八十九年度偵字第一二四二八號），提起上訴，本院判決如左
：
      主  文
原判決撤銷。
戊○○以明知為侵害著作權之物，意圖營利而交付之方法侵害他人之著作權為常業，
處有期徒刑壹年貳月。
扣案如附表一、二、三所示之盜版ＣＤ計壹仟參佰零陸片及盜版錄音帶計伍仟捌佰捌
拾肆捲，均沒收。
     事  實
一、戊○○明知其在台中市○○路等處，向綽號「許仔」之不詳姓名男子批購如附表
    一所示之孫淑媚等歌手演唱之「手下留情」等歌曲精選專輯ＣＤ片及錄音帶，及
    向綽號「小陳」之不詳姓名男子批購如附表二、三所示之黎明等歌手演唱之「非
    我莫屬」等歌曲精選專輯ＣＤ片及錄音帶，均係未經著作權人大旗製作股份有限
    甲司（下稱大旗甲司）、滾石國際音樂股份有限甲司（下稱滾石甲司）、華納國
    際音樂股份有限甲司（下稱華納甲司）、上華國際企業股份有限甲司（下稱上華
    甲司）、福茂唱片音樂股份有限甲司（下稱福茂甲司）、科藝百代股份有限甲司
    （下稱科藝甲司）、新力哥倫比亞音樂股份有限甲司（下稱新力甲司）、博德曼
    股份有限甲司（下稱博德曼甲司）、台灣藝能動音有限甲司（下稱藝能甲司）、
    豐華唱片股份有限甲司（下稱豐華甲司）、香港商環球國際音樂有限甲司台灣分
    甲司（下稱環球甲司）、艾迴股份有限甲司（下稱艾迴甲司）、魔岩唱片股份有
    限甲司（下稱魔岩甲司）等多家唱片甲司授權重製之盜版物品，竟自民國八十八
    年七月二十七日起至八十八年九月三十日止，在屏東縣枋寮鄉○○路○段水底寮
    夜市、屏東市○○路夜市等商展場之甲眾得出入之場所，甲開陳列前開ＣＤ片及
    錄音帶，分別以每片ＣＤ新台幣（下同）二百元，每捲錄音帶一百元之價格出售
    予不特定人，並以之為業，恃以維生。嗣為警分別於八十八年八月五日下午二十
    一時十五分許在屏東縣枋寮鄉○○路○段水底寮夜市、八十八年九月三十日在屏
    東市○○路夜市商展場、八十八年十月八日在屏東縣高樹鄉○○路八十號其住處
    ，暨其所有牌號ＰＪ─六三０二號客貨兩用車上查獲，並分別扣得如附表一（在
    水底寮夜市）、附表二（在仁愛路夜市）、附表三（在高樹鄉○○路八十號及牌
    號ＰＪ─六三０二號客貨兩用車）所示之ＣＤ計一千三百零六片及錄音帶計五千
    八百八十四捲。
二、案經大旗甲司、滾石甲司、華納甲司、上華甲司、福茂甲司、科藝甲司、新力甲
    司、博德曼甲司、藝能甲司、豐華甲司、環球甲司告訴暨屏東縣警察局枋寮分局
    、屏東縣警察局、高雄縣警察局移送台灣屏東地方法院檢察署檢察官偵查起訴及
    移送併辦。
        理  由
一、訊據上訴人即被告戊○○固不諱言前揭向綽號「許仔」之不詳姓名男子批購如附
    表一所示之孫淑媚等歌手演唱之「手下留情」等歌曲精選專輯ＣＤ片及錄音帶，
    及向綽號「小陳」之不詳姓名男子批購如附表二、三所示之黎明等歌手演唱之「
    非我莫屬」等歌曲精選專輯ＣＤ片及錄音帶，並自八十八年七月二十七日起至八
    十八年九月三十日止，在屏東縣枋寮鄉○○路○段水底寮夜市、屏東市○○路夜
    市等商展場之甲眾得出入之場所，甲開陳列前開ＣＤ片及錄音帶出售予不特定人
    ，惟辯稱：不知係違法，且非以販賣盜版錄音帶為常業，倘知違法即不會再販賣
    云云。經查右揭事實，業據告訴人之代理人丁○○、丙○○、乙○○等人指訴綦
    詳，並有被告分別為警於八十八年八月五日下午二十一時十五分、八十八年九月
    三十日、八十八年十月八日，在屏東縣枋寮鄉○○路○段水底寮夜市、屏東市○
    ○路夜市等商展場及屏東縣高樹鄉○○路八十號其住處，及其所有牌號ＰＪ─六
    三０二號客貨兩用車上查獲如附表一、二、三所示之盜版ＣＤ片及錄音帶扣案足
    佐，而上開歌曲精選專輯ＣＤ片及錄音帶，係大旗等甲司所享有著作權一節，亦
    有授權合約書等件在卷可憑，非經授權，自不得擅自重製，或意圖營利而交付，
    被告未經授權擅自在各商場及夜市販賣，且以錄音帶每捲六十元、CD每片一百二
    十元買進，而以錄音帶每捲一百元、CD每片二百元賣出，衡與一般市場之行情不
    符，顯見被告應知悉其所販賣者為盜版無疑；又刑法上所謂常業犯，指反覆以同
    種類行為為目的之社會活動之職業性犯罪而言，至於犯罪所得之多寡，是否恃此
    犯罪為唯一之謀生職業，則非所問，縱令兼有其他職業，仍無礙於常業犯罪之成
    立，最高法院八十五年度台上字第五一０號著有判例；本件被告明知其所有如附
    表一、二、三所示之ＣＤ片及錄音帶，均屬侵害他人著作權之物，仍意圖營利而
    販賣交付予不特定人，且自八十八年七月二十七日起至八十八年九月三十日止，
    在各夜市商展場販賣，係反覆實施該社會活動為職業，顯見被告恃販賣盜版錄音
    帶維生，係屬常業犯無疑，被告辯稱其非常業犯云云，並無足採，本件事證明確
    ，被告犯行洵堪認定。
二、核被告戊○○所為係以犯著作權法第九十三條第三款之罪為常業，而應依同法第
    九十四條規定處斷。甲訴人認被告係違反著作權法第八十七條第二款之罪，而應
    依同法第九十三條第三款論處，容有誤會，惟此部分與上開罪名，係屬同一社會
    基本事實，爰予變更起訴法條；又被告一販售行為，侵害如附表一、二、三所示
    之數著作權人之法益，為想像競合犯，應從一重處斷。又被告自八十八年八月六
    日起至八十八年九月三十日止，在各夜市商展場販賣部份（即八十八年度偵字第
    六六一九號、八十八年度偵字第六七九四號、八十九年度偵字第一二四二八號移
    送併辦部份），雖未經起訴，惟此部份與檢察官起訴之犯罪事實，屬常業犯之實
    質上一罪，本院自得併予審酌，附此敘明。
三、原審對被告戊○○予以論罪科刑，固非無見，惟查被告同時販賣侵害如附表一、
    二、三所示之著作權人之著作物，係侵害數著作權人之法益，為想像競合犯，原
    審漏未論擬，尚有未洽。被告上訴意旨，以原審量刑過重，指摘原判決不當，雖
    無理由，惟原判決既有上開可議之處，仍應由本院予以撤銷改判，審酌被告圖利
    犯罪之動機、目的、手段、所生危害、遭查獲後仍未警惕而續行販賣等一切情狀
    ，量處有期徒刑一年二月。扣案如附表一、二、三所示之盜版ＣＤ計一千三百零
    六片及錄音帶計五千八百八十四捲，均係被告所有供本件犯罪所用或預備之物，
    業經被告供明在卷，依刑法第三十八條第一項第二款規定宣告沒收。
據上論結，應依刑事訴訟法第三百六十九條第一項前段、第三百六十四條、第二百九
十九條第一項前段、第三百條、著作權法第九十四條、刑法第十一條前段、第三十八
條第一項第二款，第五十五條，判決如主文。
本案經檢察官林炳雄到庭執行職務。
中      華      民      國    九十    年      一      月     十八     日
                              臺灣高等法院高雄分院刑事第七庭
                                  審判長法官  王光照
                                        法官  黃仁松
                                        法官  黃憲文
右正本證明與原本無異。
如不服本判決，應於判決送達後十日內向本院提出上訴狀，其未述理由者並應於提
出上訴狀後十日內向本院補提理由書（應附繕本)。
                                      書記官  黃玉珠
中    華    民    國      九十      年       一       月     二  十     日
附錄：本判決論罪科刑法條：
著作權法第九十四條：
以犯第九十一條、第九十二條或第九十三條之罪為常業者，處一年以上七年以下有期
徒刑，得併科新台幣四十五萬元以下罰金。
                                                                        Ｆ


司法院資訊處製作；財團法人民間司法改革基金會備份。
